臺灣臺中地方法院刑事裁定
111年度毒聲字第1137號
聲  請  人  臺灣臺中地方檢察署檢察官
被      告  鄭柏昌



上列被告因違反毒品危害防制條例案件，經檢察官聲請觀察、勒
戒（111年度聲觀字第982號、111年度毒偵字第3579號），本院
裁定如下：
    主    文
鄭柏昌施用第二級毒品，應送勒戒處所觀察、勒戒，其期間不得
逾貳月。
    理    由
一、聲請意旨略以：被告鄭柏昌基於施用第二級毒品甲基安非他
    命之犯意，於民國111年7月8日8時0分許採尿前96小時內某
    時，在不詳地點，以不詳方式，施用第二級毒品甲基安非他
    命1次。嗣於111年7月8日6時20分許，鄭柏昌搭乘不知情之
    盧義濠所駕駛之車號000-0000號自用小客車，行經臺中市西
    屯區青海路與逢甲路口附近，為警臨檢盤查時發現可疑，當
    場自鄭柏昌隨身提袋內扣得其持有之第三級毒品愷他命3罐(
    純質淨重5.1056公克)、含有第三級毒品愷他命之殘渣2罐(
    鄭柏昌涉嫌持有第三級毒品愷他純質淨重5公克以上部分，
    另聲請簡易判決處刑)，經被告同意採集其尿液送往欣生生
    物科技股份有限公司檢驗，結果呈安非他命、甲基安非他命
    、愷他命、7-胺基硝西泮、4甲基甲基卡西酮、4-甲基麻黃
    鹼呈陽性反應，(鄭柏昌涉嫌施用第三級毒品愷他命等部分
    ，另由警局依法裁罰中)，始悉上情。案經臺灣臺中地方檢
    察署檢察官簽分偵辦。被告鄭柏昌矢口否認有何施用第二級
    毒品甲基安非他命情事。經查，被告於警局時所採集之尿液
    送往欣生生物科技股份有限公司檢驗，結果呈安非他命、甲
    基安非他命陽性反應，有上開欣生公司濫用藥物尿液檢驗報
    告及臺中市政府警察局第六分局偵辦毒品案件尿液檢體對照
    表、勘察採證同意書等附卷可稽。足認被告於為警採尿時回
    溯96小時內之某時，確有施用第二級毒品情事，被告所辯，
    顯事後卸責之詞，不堪採信，被告施用毒品犯嫌，堪予認定
    。爰依毒品危害防制條例第20條第1項規定，聲請裁定將被
    告送勒戒處所觀察、勒戒等語。
二、按甲基安非他命為毒品危害防制條例第2條第2項第第2款所
    規定之第二級毒品；而犯同條例第10條之罪者，檢察官應聲
    請法院裁定，令被告入勒戒處所觀察、勒戒，其期間不得逾
    2月，為毒品危害防制條例第20條第1項所明定。又毒品危害
    防制條例第20條第1項關於觀察、勒戒之規定，係屬強制規
    定，除於同條例第21條第1項所定「犯同條例第10條之罪者
    ，於犯罪未發覺前，自動向衛生福利部指定之醫療機構請求
    治療，醫療機構免將請求治療者送法院或檢察機關」之情形
    外，僅須犯毒品危害防制條例第10條之罪者，檢察官即應向
    法院提出聲請裁定令其入勒戒處所觀察、勒戒，除非顯然有
    裁量權濫用之情形，法院並無斟酌是否施以替代處分之權。
     　　
三、經查：
　　被告鄭柏昌固於警詢中矢口否認有於111年7月8日8時0分許
    為警採尿時起回溯96小時內之某時，施用甲基安非他命之事
    實，稱只有施用愷他命，最後一次施用愷他命是在111年7月
    7日19時00分許在臺中市西屯區福星公園內云云（見偵34020
    卷第24頁），於本院訊問時改稱當時有喝到毒品咖啡包，但
    伊不知道裡面含有第二級毒品安非他命等語（見本院毒聲卷
    第44頁）。被告於上開時間為警查獲後所採集之尿液，經送
    請欣生生物科技股份有限公司以氣相層析質譜儀（GC／MS）
    檢驗結果，係呈安非他命、甲基安非他命陽性反應，且檢出
    濃度分為1835ng/mL、5057ng/mL，有前揭欣生公司出具之濫
    用藥物尿液檢驗報告、勘察採證同意書、臺中市政府警察局
    第六分局偵辦毒品案件尿液檢體對照表各1紙在卷可憑（見
    核交卷第13頁，偵34020卷第53、55頁）。按尿液檢驗方法
    中，以氣相層析質譜儀（GC/MS）分析法進行確認檢驗者，
    不致產生偽陽性反應；又毒品施用後於尿液、血液中可檢出
    之最大時限，與施用劑量、施用頻率、施用方式、施用者飲
    水量之多寡、個人體質、代謝情況、檢體收集時間點及所用
    檢測方法之靈敏度等因素有關，因個案而異；一般於尿液中
    可檢出之最大時限，古柯鹼為施用後1至4天、海洛因為2至4
    天、嗎啡為2至4天、大麻為1至10天、安非他，命為1至4天
    、甲基安非他命為1至5天、MDMA為1至4天、MDA為1至4天、K
    etamine為2至4天等情，此業經行政院衛生署管制藥品管理
    局92年7月23日管檢字第0920005609號函釋明確。準此，被
    告於前揭時間所採集之尿液，經以氣相層析質譜儀分析法檢
    驗結果，既呈安非他命、甲基安非他命均陽性之反應，足認
    被告有於採尿前回溯96小時內之某時，確有施用第二級毒品
    甲基安非他命之事實無訛。　
四、本件被告先係向本院提出陳述意見狀（見本院毒聲卷第19至
    35頁），再於本院訊問時表達：伊為單親家庭，家中經濟完
    全由伊支撐，母親身體不好，患有糖尿病，近期才開完刀，
    伊早上在市場擺攤，下午還要打工，想聲請戒癮治療取代觀
    察勒戒，伊不小心接觸到毒咖啡，之後不會再犯，希望給伊
    一次機會，在偵查中檢察官並未開庭，伊無法表達聲請戒癮
    治療之意見，並稱因與朋友喝酒不小心接觸毒品咖啡包，平
    常並無施用毒品習慣，可以每月、每週或固定時間配合驗尿
    等語（見本院毒聲卷第44頁）。本院審酌被告尿液檢驗報告
    ，呈安非他命、甲基安非他命陽性反應，且檢出濃度分為18
    35ng/mL、5057ng/mL6，數值頗高，幾近成癮，若單以被告
    所稱自行戒癮治療，恐無法達到根絕毒癮之效果，幾經考量
    認仍有核定被告接受觀察勒戒之必要，以求徹底根絕毒癮，
    避免其人生因此終身受害。
五、查被告未曾因施用毒品案件，經法院裁定入勒戒處所觀察、
    勒戒乙情，有臺灣高等法院被告前案紀錄表在卷可憑，揆諸
    上開說明，應裁定將被告送勒戒處所觀察、勒戒。
六、爰依毒品危害防制條例第20條第1項，裁定如主文。　　　
中　　華　　民　　國　　111 　年　　12　　月　　6 　　日
                  刑事第十庭    法  官  彭國能
上正本證明與原本無異。
如不服本裁定，應於送達後五日內，向本院提出抗告狀。
                                書記官  陳宇萱
中　　華　　民　　國　　111 　年　　12　　月　　6 　　日